最　高　行　政　法　院　裁　定
                                     100年度裁字第2401號
上  訴  人　台達電子工業股份有限公司
代　表　人　鄭崇華
訴訟代理人　蔣瑞琴　律師
被 上訴 人　經濟部智慧財產局
代　表　人　王美花
參  加  人　黃嘉勝
訴訟代理人  陳啟舜  律師
上列當事人間發明專利舉發事件，上訴人對於中華民國100年5月
12日智慧財產法院99年度行專訴字第176號行政判決，提起上訴
，本院裁定如下：
　　主  文
上訴駁回。
上訴審訴訟費用由上訴人負擔。
　　理  由
一、依智慧財產案件審理法第32條規定提起上訴者，除有特別規
    定外，依同法第1條規定，應適用行政訴訟法關於上訴審程
    序相關規定。而對於高等行政法院判決之上訴，非以其違背
    法令為理由，不得為之，行政訴訟法第242條定有明文。依
    同法第243條第1項規定，判決不適用法規或適用不當者，為
    違背法令；而判決有同條第2項所列各款情形之一者，為當
    然違背法令。是當事人對於智慧財產法院判決上訴，如依行
    政訴訟法第243條第1項規定，以智慧財產法院判決有不適用
    法規或適用不當為理由時，其上訴狀或理由書應有具體之指
    摘，並揭示該法規之條項或其內容；若係成文法以外之法則
    ，應揭示該法則之旨趣，倘為司法院解釋或本院之判例，則
    應揭示該判解之字號或其內容。如以行政訴訟法第243條第2
    項所列各款情形為理由時，其上訴狀或理由書，應揭示合於
    該條項各款之事實。上訴狀或理由書如未依此項方法表明者
    ，即難認為已對智慧財產法院判決之違背法令有具體之指摘
    ，其上訴自難認為合法。
二、本件上訴人對於智慧財產法院判決上訴，主張：上訴人關於
    系爭專利可不使用雙軸承結構或稱簡化軸承即可達其效果而
    可降低成本之主張，已揭示於發明內容及實施例中，並非申
    請之專利範圍，此部分雖於原審審理時經技術審查官詢問，
    倘原審就此部分認有釐清之必要即應行使闡明權，惟原審未
    行使，逕認未記載於申請專利範圍內，有違智慧財產案件審
    理法第8條之規定。原判決未審酌馬達領域實為發展空間有
    限之領域，任何改良皆為發明人之研發成果，卻仍以「擴張
    認定」引證案之說法，進而認定系爭專利與舉發證據「為等
    效技術手段之簡易變換、不具進步性」，有違比例原則；原
    判決對系爭專利採取不同的審查標準，未審查被上訴人違反
    行政一致性原則，除有違比例原則，更違背行政一致性原則
    。上訴人於原審主張附件1-10專利皆經被上訴人實質審查核
    准，對於與前述專利有相同差異之系爭專利，卻未能獲准，
    有違平等原則等情，原判決未予斟酌，亦未說明不採之理由
    ，有理由不備之違法。系爭專利申請專利範圍第1項、第21
    項及其相關之依附項第2至17項、第22至37項相對於證據1、
    證據2、證據3、證據1與證據2之組合，或證據1與證據3之組
    合，於技術手段上，結構、位置配置及磁力運用原理不同，
    以及功效之差異，具有進步性；又申請專利範圍第18項、第
    38項及其相關之依附項第19、20項、第39、40項相對於證據
    1、證據2、證據3、證據1與證據2之組合，或證據1與證據3
    之組合，於技術手段上，結構、位置配置及磁力運用原理不
    同，以及功效之差異，具有進步性；惟原判決未詳細對系爭
    專利所欲解決之問題、解決問題之技術手段及對照證據1、2
    、3之功效作一整體進行審查，且未確實依據檢索文件認定
    系爭專利是否能輕易完成，更未在缺乏相關文件時作充分敘
    明核駁理由，與專利審查基準有關「進步性之審查原則」及
    「審查注意事項」等審查要點不符云云，雖以該判決違背法
    令為由，惟核其上訴理由，係就原審取捨證據、認定事實之
    職權行使，指摘其為不當，並就原審已論斷者，泛言未論斷
    ，或就原審所為論斷，泛言其論斷矛盾，而非具體說明其有
    何不適用法規或適用法規不當之情形，並揭示該法規之條項
    或其內容，及合於行政訴訟法第243條第2項所列各款之事實
    ，難認對該判決之如何違背法令已有具體之指摘。依首開規
    定及說明，應認其上訴為不合法。
三、據上論結，本件上訴為不合法。依智慧財產案件審理法第1
    條、行政訴訟法第249條第1項前段、第104條、民事訴訟法
    第95條、第78條，裁定如主文。
中　　華　　民　　國　　100　 年　　9　　 月　　29　　日
                    最高行政法院第六庭
                        審判長法官　黃　合　文
                              法官　鄭　忠　仁
                              法官　劉　介　中
                              法官　帥　嘉　寶
                              法官　陳　鴻　斌

以  上  正  本  證  明  與  原  本  無  異
中　　華　　民　　國　　100　 年　　9　　 月　　30　　日
　　　　　　　　　　　　　　　書記官　張　雅　琴